臺灣板橋地方法院刑事判決　　　　　　　　96年度訴字第47號
公　訴　人　臺灣板橋地方法院檢察署檢察官
被　　　告　甲○○
上列被告因毒品危害防制條例案件，經檢察官提起公訴（95年度
毒偵字第3791號），被告於準備程序中為有罪之陳述，經本院合
議庭裁定由受命法官進行簡式審判程序獨任審理，判決如下：
    主  文
甲○○施用第一級毒品，累犯，處有期徒刑壹年貳月，扣案之毒
品海洛因壹拾包（合計淨重點捌玖公克）沒收銷毀之。又施用
第二級毒品，累犯，處有期徒刑壹年，扣案之毒品甲基安非他命
壹包（驗餘淨重零點公克）沒收銷毀之。應執行有期徒刑貳
年，扣案之毒品海洛因壹拾包（合計淨重點捌玖公克）、毒品
甲基安非他命壹包（驗餘淨重零點公克）均沒收銷毀之。
    事  實
一、甲○○(一)前於民國82年間因違反麻醉藥品管理條例案件，經
    臺灣臺北地方法院以82年度易字第4765號判決判處有期徒刑
    4 月，嗣於83年7 月3 日因徒刑執行完畢出監；(二)嗣於82年
    間又因違反麻醉藥品管理條例案件，經臺灣士林地方法院以
    83年度訴字第265 號判決判處有期徒刑6 月，並由臺灣高等
    法院以83年度上訴字第4429號判決駁回上訴確定，復於84年
    間因違反肅清煙毒條例案件，經本院以83年度訴字第2122號
    判決判處有期徒刑3 年確定，前揭各罪刑，其後經本院以84
    年度聲字第1087號裁定定其應執行刑為3年4月；惟甲○○再
    於84年間復因違反麻醉藥品管理條例案件，經臺灣高等法院
    以84年度上訴字第4106號判決判處有期徒刑5年2月；其後甲
    ○○更於84年間復因違反麻醉藥品管理條例案件，經臺灣桃
    園地方法院以84年度易字第4406號判決判處有期徒刑7月確
    定。甲○○所犯上揭各罪接續執行至88年6月17日因縮短刑
    期假釋出監，所餘刑期付保護管束。然其後甲○○再因施用
    毒品案件，先經臺灣臺北地方法院以88年度毒聲字第32 10
    號裁定送觀察、勒戒後，認有繼續施用毒品之傾向，而後再
    經同院以89年度毒聲字第267號裁定令入戒治處所施以強制
    戒治，嗣其雖於89年9月28日停止其強制戒治處分出監（指
    揮書執畢日期為90年1月22日，並經前揭檢察署檢察官於90
    年2月7日以90年度戒毒偵字第37號為不起訴處分確定），然
    其前揭假釋亦經撤銷，於同上日期入監執行殘刑4年10月11
    日，嗣於94年5月27日因縮短刑期執畢出監（構成累犯）。
    (三)然甲○○復於94年間因施用第一、二級毒品案件，經本院
    於94年12月5日以94年度訴字第2465號判決判處有期徒刑1
    年、10月，並經定執行刑為有期徒刑1年8月，嗣經臺灣高等
    法院於95年5月1日以95年度上訴字第560號判決駁回上訴（
    施用第二級毒品部分即判決確定），再經最高法院以95年度
    台上字第3989號判決駁回施用第一級毒品部分之上訴確定，
    於96年2月4日入監（此部分不構成累犯）。
二、詎甲○○仍不知悔改，於前揭觀察、勒戒暨強制戒治完畢釋
    放後5 年內已再犯毒品危害防制條例之罪後，竟猶基於施用
    第二級毒品甲基安非他命（起訴書誤載為安非他命）之犯意
    ，於95年5 月14日8 時30分許（起訴書載為95年5 月14日某
    時許），在臺北縣新莊市○○路○ 段125 號5 樓之6 （起訴
    書誤載為臺北縣新莊市○○路125 號5 樓之6） 當時住處內
    ，以將甲基安非他命置於玻璃球吸食器內，再以打火機加熱
    吸取其加熱後散發煙霧之方式，施用第二級毒品甲基安非他
    命1 次；又另行起意，復基於施用第一級毒品海洛因之犯意
    ，於同年月17日16時許（起訴書載為在95年5 月17日下午某
    時許），在前揭處所內，以將海洛因置入針筒摻水注射人身
    之方式，施用海洛因1 次。嗣甲○○於同年月17日17時20分
    許，為警在臺北縣新莊市○○路○ 段125 號前查獲，並扣得
    甲○○所有施用後剩餘之海洛因10包（合計淨重3.89公克，
    包裝總重1.67公克）、甲基安非他命1 包（毛重0.55公克，
    淨重0.34公克，取0.01公克化驗，賸餘0.33公克），並經採
    尿送驗，發現其內呈甲基安非他命（起訴書誤載為安非他命
    ）及鴉片類之陽性反應，始知上情。
三、案經臺北市政府警察局松山分局移送臺灣板橋地方法院檢察
    署檢察官偵查起訴。
    理  由
一、前揭事實，業據被告甲○○於準備程序及審理時坦承不諱，
    而被告為警盤詰後所採集之尿液經分別送驗，經以酵素免疫
    分析法檢驗、液相萃取（溶劑萃取）前處理法檢驗及氣相層
    析質譜儀法確認檢驗結果，於甲基安非他命及鴉片類均呈陽
    性反應，此有臺灣檢驗科技股份有限公司於95年6 月8 日出
    具之濫用藥物尿液檢驗報告、憲兵司令部刑事鑑識中心95年
    11 月1日（95）安鑑字第01862 號鑑驗通知書、臺北市政府
    警察局偵辦毒品案件尿液檢體委驗單各1 紙附卷足稽；況此
    外，被告為警查獲時所扣案之白粉10包經送鑑驗結果，亦均
    確含第一級毒品海洛因之成分（合計淨重3.89公克，空包裝
    總重1.67公克），此有法務部調查局95年7 月10日調科壹字
    第06001194700 號鑑定書附卷可按，而其同時為警扣案之白
    色透明晶體1 包經送請臺北市政府警察局鑑定結果，確亦檢
    出第二級毒品甲基安非他命之成分（毛重0.55公克，淨重0.
    34公克，取0.01公克化驗，餘0.33公克），此亦有前揭機關
    95年8 月8 日北市鑑毒字第301 號鑑驗通知書存卷足按。足
    徵被告前揭自白施用第一、二級毒品與事實相符。又按毒品
    危害防制條例於92年7 月9 日修正公布，自93年1 月9日 施
    行，其中第20條、第23條將施用毒品之刑事處遇程序，區分
    為「初犯」及「5 年內再犯」、「5 年後再犯」，依其立法
    理由之說明：「初犯」，經觀察、勒戒或強制戒治後，應為
    不起訴處分或不付審理之裁定；經觀察、勒戒或強制戒治執
    行完畢釋放後，「5 年內再犯」者，因其再犯率甚高，原實
    施之觀察、勒戒及強制戒治既已無法收其實效，爰依法追訴
    或裁定交付審理。至於經觀察、勒戒或強制戒治執行完畢釋
    放後，「5 年後再犯」者，前所實施之觀察、勒戒或強制戒
    治已足以遮斷其施用毒品之毒癮，為期自新及協助其斷除毒
    癮，仍適用「初犯」規定，先經觀察、勒戒或強制戒治之程
    序。從而依修正後之規定，僅限於「初犯」及「5 年後再犯
    」二種情形，始應先經觀察、勒戒或強制戒治程序。倘被告
    於5 年內已再犯，經依法追訴處罰，縱其第3 次（或第3 次
    以上）再度施用毒品之時間，在初犯經觀察、勒戒或強制戒
    治執行完畢釋放5 年以後，已不合於「5 年後再犯」之規定
    ，且因已於「5 年內再犯」，顯見其再犯率甚高，原實施觀
    察、勒戒或強制戒治，已無法收其實效，即應依該條例第10
    條處罰，此有最高法院95年5 月9 日95年度第7 次刑事庭會
    議決定意旨可資參照。乃被告前因施用毒品案件，曾經臺灣
    臺北地方法院以88年度毒聲字第3210號裁定送觀察、勒戒後
    ，認有繼續施用毒品之傾向，而後再經同院以89年度毒聲字
    第267 號裁定令入戒治處所施以強制戒治，於89年9 月28日
    停止戒治出監，同時並交付保護管束，迨至90年1 月22 日
    保護管束期滿，並經前揭檢察署檢察官於90年2 月7 日以90
    年度戒毒偵字第37號為不起訴處分，然其又於94年間因施用
    第一、二級毒品案件，經本院於94年12月5 日以94年度訴字
    第24 65 號判決判處有期徒刑1 年、10月，並經定執行刑為
    有期徒刑1 年8 月，嗣經臺灣高等法院於95年5 月1 日以95
    年度上訴字第560 號判決駁回上訴（施用第二級毒品部分即
    判決確定），再為最高法院以95年度台上字第3989號判決駁
    回施用第一級毒品部分之上訴確定，此有前揭不起訴處分書
    、本院94年度訴字第2465號判決書及臺灣高等法院被告前案
    紀錄表等附卷可按，足徵被告係於前述觀察、勒戒及強制戒
    治執行完畢釋放後5 年內已再犯施用毒品罪，經依法追訴處
    罰，再犯本件毒品危害防制條例第10條之罪。故本件事證明
    確，被告犯行洵堪認定。
二、按被告行為後，修正後刑法業已於95年7 月1 日施行，依修
    正後刑法第2 條第1 項規定：「行為後法律有變更者，適用
    行為時之法律。但行為後之法律有利於行為人者，適用最有
    利於行為之法律。」。其中(一)被告有如事實欄所載之犯行及
    執行情形已如前述，其於5 年內再故意犯本件有期徒刑以上
    之罪，不論依修正前之刑法第47條，或修正後之刑法第47條
    第1 項之規定，均構成累犯，對被告而言並無有利或不利之
    情形，自不生新舊法比較之問題。(二)又刑法第51條有關定應
    執行刑之規定亦於95年7 月1 日施行，修正前刑法第51條第
    5 款規定：「數罪併罰，分別宣告其罪之刑，依左列各款定
    其應執行者：．．．五宣告多數有期徒刑者，於各刑中之最
    長期以上，各刑合併之刑期以下，定其刑期。但不得逾二十
    年。」，修正後刑法第51條第5 款規定：「數罪併罰，分別
    宣告其罪之刑，依下列各款定其應執行者：．．．五宣告多
    數有期徒刑者，於各刑中之最長期以上，各刑合併之刑期以
    下，定其刑期。但不得逾三十年。」，經比較結果，修正後
    刑法並非較有利於行為人。(三)經綜合被告本件全部罪刑之結
    果而為比較，被告行為後之刑法既未較有利於被告，故本件
    即應適用被告行為時刑法之規定論處，在此說明。
三、查海洛因、甲基安非他命分別係毒品危害防制條例第2 條第
    2 項所稱之第一級毒品、第二級毒品，不得持有、施用，被
    告竟分別持之施用，核其所為，係分別犯毒品危害防制條例
    第10條第1 項之施用第一級毒品罪、同條例第10條第2 項之
    施用第二級毒品罪。被告施用海洛因、甲基安非他命前後持
    有海洛因、甲基安非他命行為應分別為其施用之行為所吸收
    ，均不另論罪。又被告所犯上開二罪之間，犯意各別，行為
    互殊，應予分論併罰。此外，被告曾有如事實欄一(二)所載之
    前科紀錄及執行情形，此有前述被告前案紀錄表1 份在卷可
    參，其受有期徒刑之執行完畢後，5 年內再犯本件有期徒刑
    以上之各罪，均為累犯，應分別依被告行為時之刑法第47條
    各予加重其刑。審酌被告有犯罪前科，已如前述，素行非佳
    ，雖經觀察勒戒、強制戒治後猶未能戒斷，仍犯相同罪行，
    顯見意志不堅，惟念其犯罪係戕害自身，尚未害及他人，所
    犯情節非重，及犯罪後承認犯行，態度尚可等一切情狀，分
    別量處如主文所示之刑，並定其應執行之刑。至扣案之海洛
    因10包（淨重合計3.89公克）、甲基安非他命1 包（驗餘淨
    重0.33公克）係查獲之毒品，不問屬於何人所有，應分別依
    毒品危害防制條例第18條第1 項前段之規定，沒收銷燬之。
四、另按人體施用甲基安非他命後，其主要代謝物中，未改變型
    態之甲基安非他命占施用劑量達43％，安非他命則約為5 ％
    ；人體若施用安非他命後，主要代謝物中則有未改變型態之
    安非他命，但無甲基安非他命（法務部調查局93年5 月4 日
    調科壹字第09362413980 號函參照）。則人體若施用安非他
    命，其尿液代謝物不可能出現甲基安非他命，惟人體若施用
    甲基安非他命，尿液代謝物除主要有甲基安非他命外，亦可
    能有少量之安非他命。本件被告尿液經檢驗後係呈現甲基安
    非他命之陽性反應，並無有安非他命反應；又被告自承為警
    查獲扣案之白色透明晶體1 包乃其施用後所剩餘，而上開物
    品經送鑑定後亦認係第二級毒品甲基安非他命，並非安非他
    命（偵查卷第9 頁、第60頁、第67頁）。是依上開說明，本
    件被告自不可能係施用安非他命，當係施用甲基安非他命無
    疑，因此公訴人認被告係施用安非他命，尚有誤會，附此說
    明。
五、按除被告所犯為死刑、無期徒刑、最輕本刑為三年以上有期
    徒刑之罪或高等法院管轄第一審案件者外，於第一次審判期
    日前之準備程序進行中，被告先就被訴事實為有罪之陳述時
    ，審判長得告知被告簡式審判程序之旨，並聽取當事人、代
    理人、辯護人及輔佐人之意見後，裁定進行簡式審判程序，
    刑事訴訟法第273 條之1 第1 項定有明文。經核本件被告甲
    ○○所犯係死刑、無期徒刑、最輕本刑為3 年以上有期徒刑
    以外之罪，其於準備程序中就被訴事實為有罪之陳述，經法
    官告知簡式審判程序之旨，並聽取公訴人及被告之意見後，
    本院合議庭認宜進行簡式審判程序，爰依首揭規定合議裁定
    由受命法官獨任進行簡式審判程序，併此敘明。
六、又被告雖因另於95年7 月17日7 時許及同月19日9 時許曾分
    別因施用毒品安非他命及海洛因之行為，而於95年10月13日
    以95年度訴字第3078號（以下稱後案）繫屬於本院，然因被
    告本案行為後，刑法已於95年7 月1 日修正刪除有關連續犯
    之規定，乃本案被告施用毒品之時間既係在前揭刑法修正頒
    行之前，則彼此間即無連續犯之適用可言（最高法院95年度
    第8 次刑事庭會議決議參照）；再因被告於上開「95年7 月
    17日7 時許及同年月19日9 時許」施用毒品安非他命及海洛
    因之行為，既與本件被告犯行成立時間相距已有2 月之久，
    其區隔明顯，彼此間當亦無時間密接之關係可言，亦難認有
    何接續犯之包括一罪關係。遑論被告於本案簡式審判程序中
    更陳稱：「（問：於5 月14日、17日施用第二級及第一級毒
    品後，有無嘗試戒除施用毒品之意思？）有，所以後來隔一
    段時間忍不住才施用」等語明白（本院96年2 月13日簡式審
    判筆錄），可見本件被告所為施用毒品情節，與其事後另於
    「95年7 月17日7 時許及同年月19日9 時許」施用毒品海洛
    因、安非他命之情事間，並無法律上或事實上之一罪關係無
    疑，本院本件自仍得為實體上之裁判，合此說明。
據上論斷，應依刑事訴訟法第273 條之1 第1 項、第299 條第1
項前段，毒品危害防制條例第10條第1 項、第2 項、第18條第1
項前段，刑法第11條前段、刑法第2 條第1 項前段、（修正前）
刑法第47條、（修正前）刑法第51條第5 款，判決如主文。
本案經檢察官朱學瑛到庭執行職務。
中　　華　　民　　國　　96　　年　　3 　　月　　7 　　日
　　　　　　　　　刑事第三庭法  官  蕭胤瑮
上列正本證明與原本無異。
如不服本判決，應於判決送達後十日內向本院提出上訴狀（應附
繕本），上訴於臺灣高等法院。
                            書記官  黃炎煌
中　　華　　民　　國　　96　　年　　3 　　月　　7 　　日
附錄：本案論罪科刑法條全文
毒品危害防制條例第10條
施用第一級毒品者，處 6 月以上 5 年以下有期徒刑。
施用第二級毒品者，處 3 年以下有期徒刑。
